【裁判字號】    99,上訴,278
【裁判日期】    990209
【裁判案由】    毒品危害防制條例
【裁判全文】
臺灣高等法院臺中分院刑事判決         99年度上訴字第278號
上  訴  人
即  被  告  甲○○
上列上訴人因毒品危害防制條例案件，不服臺灣臺中地方法院98
年度訴緝字第324號、第400號中華民國98年12月29日第一審判決
（起訴案號：臺灣臺中地方法院檢察署97年度偵字第5391號、第
9179號、97年度偵續字第427號），提起上訴，本院判決如下：
    主  文
上訴駁回。
    理  由
一、按不服地方法院之第一審判決而上訴者，須提出上訴書狀，
    並應敘述具體理由，刑事訴訟法第三百六十一條第一項定有
    明文，此為上訴必備之程式；而所謂「具體理由」，必係依
    據卷內既有訴訟資料或提出新事證，指摘或表明第一審判決
    有何採證認事、用法或量刑等足以影響判決本旨之不當或違
    法，而構成應予撤銷之具體事由，始克當之（例如：依憑證
    據法則具體指出所採證據何以不具證據能力，或依憑卷證資
    料，明確指出所為證據證明力之判斷如何違背經驗、論理法
    則）；倘僅泛言原判決認定事實錯誤、違背法令、量刑失之
    過重或輕縱，而未依上揭意旨指出具體事由，或形式上雖已
    指出具體事由，然該事由縱使屬實，亦不足以認為原判決有
    何不當或違法者（例如：對不具有調查必要性之證據，法院
    未依聲請調查亦未說明理由，或援用證據不當，但除去該證
    據仍應為同一事實之認定），皆難謂係具體理由，俾與第二
    審上訴制度旨在請求第二審法院撤銷、變更第一審不當或違
    法之判決，以實現個案救濟之立法目的相契合，並節制濫行
    上訴（最高法院97年度台上字第892號刑事判決參照）。次
    原審法院認為上訴不合法律上之程式者，應以裁定駁回之。
    第二審法院認為上訴書狀未敘述理由或上訴有第三百六十二
    條前段之情形者，應以判決駁回之。又分別為刑事訴訟法第
    三百六十二條、第三百六十七所明定。再第三百六十七條之
    判決，得不經言詞辯論為之。同法第三百七十二條亦定有明
    文。
二、本件原判決以上訴人即被告甲○○明知海洛因係毒品危害防
    制條例第2條第2項第1款所定之第一級毒品，不得販賣、轉
    讓及持有，竟基於意圖營利之犯意，而於如附表一所示時間
    、地點，以其使用之行動電話門號0000000000號為聯絡工具
    ，於電話中就第一級毒品海洛因之價格、數量及交付時間、
    地點達成合意後，即由甲○○攜帶海洛因至約定地點交付，
    並當場收取現金之方式，分別販賣海洛因予李功閔〔三次，
    價格分別為五百元、一千元及五百元，共二千元〕、張國洲
    〔三次，價格均為一千元，共三千元〕、劉黎潭〔二次，價
    格均為一千元，共二千元〕、呂昀奇〔二次，價格均為一千
    元，共二千元〕，合計共十次，所得共九千元（詳細販賣時
    間、地點、金額、數量及過程均如附表一所示）。甲○○另
    基於轉讓第一級毒品海洛因之犯意，而於如附表二所示時間
    、地點，將相當於價值五百元數量之海洛因，無償轉讓蕭永
    林一次（詳細轉讓時間、地點、物品、數量及過程均如附表
    二所示），查關於販賣海洛因部分，被告坦承與證人李功閔
    、張國洲、劉黎潭、呂昀奇均認識，且確實曾使用過附表一
    所載之行動電話，並於附表一所示之時間、地點交付海洛因
    予證人李功閔、張國洲、劉黎潭、呂昀奇等且證人李功閔、
    張國洲、劉黎潭、呂昀奇分別以附表一所示之方式，於如附
    表一所示之時間與被告聯絡購買海洛因之數量、金額、交付
    時間及地點，並於如附表一所示之地點、過程向被告購買海
    洛因情事，業據證人李功閔、張國洲、劉黎潭、呂昀奇於警
    詢、偵查與審理中證述綦詳，且有卷附聯絡購買海洛因之通
    訊監察譯文相符，有臺灣臺中地方法院檢察署96年中檢荒輝
    聲監字第001778號通訊監察書及通訊監察譯文表在卷可稽，
    另被告對於轉讓海洛因予蕭永林之犯行坦承不諱，核與證人
    蕭永林於警詢中證稱：伊所施打之海洛因都是甲○○免費給
    伊施打的等語相符，亦足認被告自白應與事實相符。被告所
    犯各罪均為累犯。審酌被告明知海洛因係屬戕害人身心之毒
    品，竟為貪圖不法利益，鋌而走險予以販賣他人施用，危害
    社會治安及國民健康甚鉅，且販賣毒品為世界各國戮力查緝
    之萬國公罪，海洛因足以使施用者導致精神障礙、性格異常
    ，甚至造成生命危險之生理成癮性及心理依賴性，被告之行
    為戕害國民身心健康，危害社會治安，被告於犯罪後否認犯
    罪，就其販賣海洛因之犯行，分別以前詞置辯，且參酌其歷
    次庭訊內容暨卷存證據資料，亦無從認其有積極悔悟之犯罪
    後態度，惟就轉讓第一級毒品坦認犯行及檢察官之具體求刑
    等一切情狀，各量處如主文所示之刑，並應其應執行之刑。
    並說明未扣案被告所有，供聯繫販賣第一級毒品所用之行動
    電話機一具（含門號0000000000號之ＳＩＭ卡一張），應依
    毒品危害防制條例第19條第1項之規定宣告沒收，如全部或
    一部不能沒收時，應追徵其價額。另供販賣毒品所用或因販
    賣毒品所得之財物，依毒品危害防制條例第19條第1項規定
    ，均應沒收之，如全部或一部不能沒收時，追徵其價額或以
    其財產抵償之，乃刑法第38條第1項第2款、第2款及第3項職
    權沒收主義之特別規定，係採義務沒收主義，用以澈底杜絕
    行為人貪取暴利之誘因、工具與結果，而犯罪所得之財物，
    不能與正常營利事業計算營利所得之情形相提並論，是所稱
    因犯罪所得之財物，乃指犯罪行為所直接取得而法律上無第
    三人得主張權利之一切財物而言，則上開規定所指販賣毒品
    所得之財物，依法諭知沒收時，舉凡販賣毒品所得之財物，
    不問其中何部分屬於成本，何部分屬於犯罪之利得，亦不以
    當場扣押者為限，本此特別規定，應概予沒收，始符對毒害
    國民身心健康行徑，嚴加懲戒之立法意旨，故被告因販賣第
    一級毒品所得未扣案之財物9000元，不論其販入時之成本價
    為何，依同條例第19條第1項之規定，亦應沒收之，且因均
    未扣案，故如全部或一部不能沒收時，分別以其財產抵償之
    。本院認原判決已詳述所憑之證據及其認定之理由，經形式
    上觀察，核無不合。
三、被告上訴意旨略以：(一)、刑事訴訟法第159條之2是規範被告
    以外之人庭外陳述與審判中不符時其陳述可否採為證據之依
    據，原審以該條排除證人警詢筆錄與審理中相符部分之證據
    能力，係法條適用不當。(二)、刑事訴訟法規定審理應就對被
    告有利不利各項證據一併注意，原審對各項證據之採納與否
    ，雖於理由內敘明，然若細究均為單一理由，即陳述有利被
    告時一律稱「迴護被告」，不利則予採納，此種心證實難甘
    服。(三)、原審審理過程筆錄內容未真實呈現相關人之陳述內
    容，經被告當庭提出異議，仍未見筆錄予以修正，自足以使
    原審形成錯誤之心證。(四)、被告於原審表示販毒者非被告實
    另有其人，原審不採納之理由矛盾云云。
四、惟查：(一)、按以證人於調查站所為之調查筆錄與審判中所述
    相符，認定有證據能力，尚與刑事訴訟法第159條之2「被告
    以外之人於檢察事務官、司法警察官或司法警察調查中所為
    之陳述，與審判中不符時，其先前之陳述具有較可信之特別
    情況，且為證明犯罪事實存否所必要者，得為證據」之規定
    不合，且證人於審判中經踐行人證之交互詰問調查程序，依
    完整之法定方式合法取得證據，如認其證詞適合為待證事實
    之證明，先前於「調查筆錄」之供述即不具前述較可信之特
    別情況及證明犯罪事實存否之必要性，自應逕以該審判中之
    證詞採為論證犯罪事實之依據，亦無捨該審判中之證詞不用
    卻例外地認其先前於警詢之調查或偵訊筆錄認具證據能力而
    採為斷罪證據之餘地，此有最高法院95年度台上字第4674號
    裁判要旨可資參照，原審判決認定證人李功閔等人之警詢與
    其審理中證述相符之處，無證據能力（見原審卷第4頁），
    並捨前揭警詢筆錄與原審審理中證述相符部分不用，而採證
    人於審判中經踐行人證之交互詰問調查程序，依完整之法定
    方式合法取得證據（見原審卷第9-16頁），與法並無不合，
    是尚難認被告上訴意旨略(一)部分已依憑證據法則，具體指出
    原審就證據之證據能力認定有誤，此部分並不符合前揭實務
    見解所稱上訴之具體理由甚明。(二)、「證據之取捨、證明力
    之判斷及事實之認定，係屬事實審法院自由裁量判斷之職權
    ，此項自由判斷職權之行使，倘未違背經驗法則與論理法則
    ，則不能任憑己意指摘為違法」（最高法院95年度台上字第
    7319號裁判要旨參照），被告上訴意旨略(二)、(四)僅泛言不服
    原判決關於各項證據之採納與否之認定理由，然未依憑卷證
    資料，明確指出原判決所為證據證明力之判斷如何違背經驗
    、論理法則，自非前揭實務見解所稱具體事由。(三)、「具體
    理由」必係依據卷內既有訴訟資料，指摘或表明第一審判決
    有何採證認事、用法或量刑等足以影響判決本旨之不當或違
    法，而構成應予撤銷之具體事由，始克當之，已如前述，被
    告上訴意旨略(三)泛稱原審審理過程筆錄內容未真實呈現相關
    人之陳述內容，經被告當庭提出異議，仍未見筆錄予以修正
    云云，然並未具體明確指出原審「何次」之審理筆錄未真實
    呈現「何證人」之「何陳述內容」等情，亦難謂已提出具體
    理由。(四)、綜上所述，被告提起上訴，固具備形式上之理由
    ，但並未提出新事證以供調查，亦未依據卷內之訴訟資料，
    指摘原審判決有何足以影響判決本旨之不當或違法，而構成
    應予撤銷之具體事由，被告徒憑己意漫指原審判決不當，尚
    不足以動搖原審判決認定犯罪事實及量刑之基礎，難認係得
    上訴第二審之具體理由。依上揭說明，被告提起之第二審上
    訴為不合法律上程式，爰不經言詞辯論，判決駁回上訴。
據上論斷，應依刑事訴訟法第367條前段、第372條，判決如主文
。
中    華    民    國    99    年    2     月    9     日
            刑事第四庭    審判長法  官  洪  耀  宗
                                法  官  許  文  碩
                                法  官  蔡 王 金 全
上列正本證明與原本無異。
如不服本判決應於收受送達後十日內向本院提出上訴書狀，其未
敘述上訴理由者，並得於提起上訴後十日內向本院補提理由書 (
均須按他造當事人之人數附繕本)「切勿逕送上級法院」。
                                書記官  金  珍  華
中    華    民    國    99    年    2     月    10    日

司法院資訊處製作；財團法人民間司法改革基金會備份。
